臺灣高等法院臺中分院刑事裁定　　　　100年度聲再字第257號
再審聲請人
即受判決人　李錦泉
上列再審聲請人即受判決人因殺人案件，對於本院97年度上更(一
)字第214號，中華民國98年3月19日確定判決（起訴案號：臺灣
苗栗地方法院檢察署96年度偵字第2961號），聲請再審，本院裁
定如下：
    主  文
再審之聲請駁回。
    理  由
一、本件聲請再審意旨略以：(一)案發當日持有行動電話00000000
    00號之人，於案發後尚有與聲請人及死者通過電話，此人係
    除聲請人與被害人外，唯一知道命案現場的第三人，也是與
    本案有關連性的關係人，惟法院對此重要證人未予調查，且
    於理由中隻字未提，判決不載理由之違背法令，應視同新證
    證重作調查。(二)死者身高185㎝以上，且又在水中，聲請人
    根本無法1刀即將被害人脊髓砍斷，再死者致命傷係由後頸
    部下方往前上額只剩上額表皮部分未斷，聲請人應立於何種
    角度，才能造成這樣傷口。且聲請人所述係由上往下砍，非
    如死者照片上所呈由後頸下方到前上額之傷口，顯與聲請人
    所述不相符，應有查明之必要。再若非因死者此致命傷之出
    現，聲請人之行為後應僅屬防衛過當。(三)本件解剖鑑定報告
    ，認死者因頸項部砍劈刀傷，頸椎及脊髓切斷死亡，可能係
    西瓜刀或開山刀所為。然本件所查扣之西瓜刀，刀柄用一隻
    手握住還有剩，刀刃之長度大概不超過1尺，與鑑定報告所
    認兇器不相符，死者之致命傷是否為該把西瓜刀所致，尚待
    釐清。(四)本案係以聲請人之自白作為犯罪事實之根本，在佐
    以證人黃日宣、吳劍秋、許鴻寶、曾志遠等人之供述，然證
    人曾志遠之供述與事實並不相符，其先於96年6月11日時先
    稱：伊最後見到死者是96年6月10日下午4時至5時許，惟死
    者所駕駛之自用小客車於同日下午3點多時已經過國道1號造
    橋收費站。再於同日下午檢察官訊問時稱伊是聽機車行之師
    父說，才知道死者是去苗栗找聲請人，而檢察官訊問車行師
    父吳劍秋，是否告訴曾志遠，死者是到苗栗找聲請人。吳劍
    秋稱，沒有，且不知為何曾志遠要說是他說的。檢察官明知
    曾志遠作偽證，卻未以偽證罪嫌起訴。因此當日0000000000
    電話之持有人是否就是曾志遠，否則他是如何知道死者是到
    苗栗找聲請人，曾志遠與本案是否有連帶關係，是否為唯一
    知道命案現場之第三人，仍有釐清之必要。聲請人對此判決
    不服，依刑事訴訟法第155條第1項、第379條第10款、第14
    款、第420條第1項第6款，提起救濟云云。
二、按有罪之判決確定後，有左列情形之一者，為受判決人之利
    益，得聲請再審︰一原判決所憑之證物已證明其為偽造或變
    造者。二原判決所憑之證言、鑑定或通譯已證明其為虛偽者
    。三受有罪判決之人，已證明其係被誣告者。四原判決所憑
    之通常法院或特別法院之裁判已經確定裁判變更者。五參與
    原判決或前審判決或判決前所行調查之法官，或參與偵查或
    起訴之檢察官，因該案件犯職務上之罪已經證明者，或因該
    案件違法失職已受懲戒處分，足以影響原判決者。六因發現
    確實之新證據，足認受有罪判決之人應受無罪、免訴、免刑
    或輕於原判決所認罪名之判決者。前項第 1款至第3款及第5
    款情形之證明，以經判決確定，或其刑事訴訟不能開始或續
    行非因證據不足者為限，得聲請再審，刑事訴訟法第420條
    定有明文。查刑事訴訟法第420條第1項第6款，所謂「發現
    確實之新證據」，係指該證據於事實審法院判決前業已存在
    ，為法院、當事人所不知，不及調查斟酌，至其後始行發現
    ，且就證據本身形式觀察，固不以絕對不須經過調查程序為
    條件，但必須顯然可認為足以動搖原有罪確定判決，而為受
    判決人無罪、免訴、免刑或輕於原判決所認罪名之判決者為
    限。亦即該「新證據」須可認為確實具有足以動搖原確定判
    決，而對受判決人為更有利判決之「確實性」外，尚須具備
    該證據係在事實審法院於判決前已存在，因未經發現，不及
    調查斟酌，或審判時未經注意，至其後始行發現之「嶄新性
    」特質，二者均屬不可或缺，倘若未具備上開「確實性」與
    「嶄新性」2種聲請再審新證據之特性，即不能據為聲請再
    審之原因（最高法院70年度台抗字第161號裁定、85年度台
    抗字第308號裁定意旨參照）。次按刑事訴訟法第413條第1
    項第6款（按即現行法第420條第1項第6款）所謂確實之新證
    據，係指該項證據，事實審法院於判決前因未經發見，不及
    調查斟酌，至其後始行發見者而言，若判決前已經當事人提
    出或聲請調查之證據，經原法院捨棄不採者，即非該條款所
    謂發見之新證據，不得據為聲請再審之原因（最高法院28年
    抗字第8號判例參照）。
三、經查，
  (一)關於證據之取捨、證據證明力之判斷，以及事實有無之認定
    ，均屬事實審法院之職權，倘其取捨判斷與認定，並不違背
    論理法則及經驗法則，當事人尚不得僅因法院最終判決結果
    與其想像不一致，而逕認定事實審法院對證據的審酌有所違
    誤。原確定判決認聲請人所為係犯殺人罪，並已詳敘其所憑
    證據及認定之理由，且已就相關事證詳加調查論列，復綜合
    聲請人之自白、相關證人之證述，及卷附相關物證，均已經
    原確定判決加以調查，並本於自由心證予以取捨及判斷，並
    說明其證據取捨、認定事實之理由至詳。則聲請人聲請意旨
    (二)、(三)、(四)就原確定判決關於取捨證據、認定事實，專憑己
    見，漫事爭執，非得為再審之理由。
  (二)本件聲請意旨(四)以原確定判決所憑以認定聲請人犯殺人罪之
    證據關於證人曾志遠之證詞前後不一與事實不符，係屬虛偽
    云云，提起再審。然查本件聲請人並未提出任何證據資料，
    以證明證人曾志遠所為之證言確屬虛偽，其徒以主觀推測認
    其證言係屬虛偽，核與上開再審規定之要件不合，不能認有
    再審之理由。
  (三)本件聲請意旨關於鑑定報告、扣案之西瓜刀及行動電話號碼
    0000000000之通聯資料相關證據，係於判決確定前已存在，
    且非於事實審法院於98年3月19日判決前，因未經發現，不
    及調查斟酌，或審判時未經注意，至其後始行發現，核與刑
    事訴訟法第420條第1項第6款之聲請再審「嶄新性」要件有
    間。且該聲請人聲請調查之「新證據」，尚需經調查程序，
    無從就證據之形式觀察，非顯然可認足以動搖原有罪確定判
    決，應為無罪、免訴、免刑或輕於原判決罪名，亦核與刑事
    訴訟法第420條第1項第6款之聲請再審「確實性」要件有間
    ，亦難認得為再審之理由。。
  (四)本件聲請意旨中關於以原判決有證據未予調查及判決不備理
    由之違背法令，惟原確定判決是否有「應調查之證據未予調
    查」及「判決不載理由」等違背法令之情形，非本院於本件
    再審程序所得審查之範疇，附此敘明。
  (五)綜上所述，再審聲請人所提上開事由，並不足以動搖原確判
    決關於聲請人殺人罪之認定基礎，復查無刑事訴訟法第420
    條第1項各款所列情形，難以憑為再審之聲請，揆諸上開說
    明，本件再審聲請，為無理由，應予駁回。
四、據上論斷，應依刑事訴訟法第434條第1項，裁定如主文。
中    華    民    國   100    年    11    月    30    日
            刑事第四庭    審判長法  官  洪  耀  宗
                                法  官  石  馨  文
                                法  官  林  清  鈞
以上正本證明與原本無異。
如不服本裁定，得於收受送達後5日內向本院提出抗告書狀(須附
繕本)。
                                書記官  胡  美  娟
中    華    民    國   100    年    11    月    30    日